臺灣高等法院高雄分院刑事判決　　　 100年度上訴字第1323號
上　訴　人
即　被　告　劉翊均
指定辯護人　本院公設辯護人　孫妙岑
上列上訴人因重傷害案件，不服臺灣屏東地方法院100 年度訴字
第74號中華民國100 年7 月4 日第一審判決（起訴案號：臺灣屏
東地方法院檢察署99年度偵字第7858號），提起上訴，本院判決
如下：
    主  文
原判決撤銷。
劉翊均犯重傷罪，處有期徒刑伍年貳月。扣案之長柄刀壹把沒收
。
    事  實
一、緣劉翊均之姪兒發現其妻黃怡菁與溫勇男交往，其姪兒乃委
    請劉翊均出面處理，民國99年6 月6 日19時30分許，溫勇男
    與黃怡菁約在屏東縣高樹鄉高樹村商展場內廣場見面，劉翊
    均得知後，亦攜帶其所有長柄刀1 把趕赴現場，劉翊均因勸
    阻溫勇男與黃怡菁交往，引起溫勇男不滿，二人因而發生口
    角，詎劉翊均竟基於毀敗溫勇男肢體之重傷害故意，持其所
    有上開長柄刀1 把揮砍溫勇男之左手臂3 下，使溫勇男受有
    左尺骨開放性骨折併所有屈側肌腱斷裂、尺動脈斷裂、正中
    神經及尺神經斷裂，導致多處手掌肌肉萎縮和左手功能減損
    約50% 之重傷害，劉翊均得逞後旋即離開現場。嗣溫勇男向
    警方提出告訴，經警於99年6 月13日循線查獲劉翊均，並在
    其屏東縣高樹鄉○○村○○路16號住處扣得劉翊均所有供犯
    重傷害溫勇男所用之長柄刀1 把。
二、案經溫勇男訴由屏東縣政府警察局里港分局報告臺灣屏東地
    方法院檢察署檢察官偵查起訴。
    理  由
一、證據能力方面
  (一)被告以外之人於偵查中向檢察官所為陳述，依刑事訴訟法第
    159 條之1 第2 項明文規定原則上得為證據。本件證人溫勇
    男、黃怡菁於偵查中在檢察官面前經具結所為之證詞，被告
    及辯護人均未抗辯該審判外陳述有何顯不可信之情況，亦未
    請求行使詰問權，是依前開法條規定，當有證據能力。
  (二)按被告以外之人於審判外之陳述，雖不符刑事訴訟法第159
    條之1 至之4 等規定，惟經當事人於審判程序同意作為證據
    ，法院審酌該言詞或書面陳述作成時之情況，認為適當者，
    亦得為證據；又當事人、代理人或辯護人於法院調查證據時
    ，知有刑事訴訟法第159 條第1 項不得為證據之情形，而未
    於言詞辯論終結前聲明異議者，視為有前項之同意；刑事訴
    訟法第159 條之5 定有明文。本件被告、辯護人及檢察官對
    於證人溫勇男、黃怡菁在警詢時所為之陳述，以及義大醫療
    財團法人義大醫院（下稱義大醫院）出具之診斷證明書暨函
    覆內容，未於言詞辯論終結前聲明異議，本院審酌上舉證據
    作成時，並無不當取得情形，認以之作為本案證據亦屬適當
    ，故依法俱有證據能力。
二、訊據被告劉翊均固坦承有於上開時地持刀砍傷告訴人溫勇男
    之事實，惟矢口否認有重傷害之故意，辯稱：我沒有要使溫
    勇男殘廢的意思云云。經查：
  (一)被告於上開時地，因勸阻溫勇男與黃怡菁交往而與溫勇男發
    生衝突，被告進而持其所有之長柄刀1 把砍傷溫勇男等情，
    業據被告供認不諱，並經證人溫勇男、黃怡菁於警詢、偵查
    證述明確，並有在被告住處查獲之長柄刀1 把扣案可稽。又
    告訴人因而受有左尺骨開放性骨折併所有屈側肌腱斷裂、尺
    動脈斷裂、正中神經及尺神經斷裂等傷，有義大醫院出具之
    診斷證明書可憑( 警卷第22頁) 。告訴人上開傷勢，經檢察
    官函詢結果：「病患之左前臂正中神經及尺神經均已斷裂，
    雖已接受神經縫合手術，但除了伸指、伸腕以外之所有功能
    ( 含屈指、屈腕、手及手指感覺、大拇指括動等精細動作)
    均受影響，且日後恢復機率不高，其傷勢雖非重大不治，但
    已幾近毀敗之程度。」，此有義大醫院99年11月23日義大醫
    院字第09901541號函存卷可參( 偵查卷第23頁) 。原審法院
    再向義大醫院函查，據回覆稱：「病患溫勇男於99年9 月20
    日至100 年4 月22日，持續在本院接受復健治療，近期將轉
    骨科進行重建。依病患目前復健進度，其手指彎曲程度雖有
    改善，但無法達到50% 之肋力( 即功能仍於50% 以下) ，且
    無法完成細微動作( 亦即手指從事細微動作之恢復程度為0%
     )。綜上所述，病患目前之手部功能仍無法因應日常生活所
    需，近似本院依99年11月23日急診資料研判之幾盡毀敗程度
    。」，有義大醫院100 年5 月17日義大醫院字第10000816號
    函附卷可憑（原審卷第44頁）。足證被告傷害告訴人之行為
    ，已達嚴重減損告訴人一肢以上之機能之重傷程度，甚為明
    灼。辯護人請求再向義大醫院函詢告訴人目前治療情形，本
    院認為告訴人之左手已屬重傷程度甚明，無再予函查之必要
    。
  (二)被告雖否認有重傷害之故意，辯護人亦辯以：被告與告訴人
    並無嫌隙，一時氣憤出手教訓告訴人，被告應僅成立刑法第
    277 條第2 項後段之傷害致重傷罪云云。惟被告於本院審理
    中業已供陳其於案發時係持長柄刀朝告訴人之左手臂揮砍等
    語明確( 本院卷第41頁反面) ；而扣案被告持以揮砍告訴人
    之長柄刀1 把，刀刃長26公分、刀刃一側為銳利之刀鋒等情
    ，已經本院當庭勘驗無訛，有勘驗筆錄及長柄刀之照片可佐
     (本院卷第40頁反面，警卷第23、24頁) ；參以被告持扣案
    之長柄刀朝告訴人左手揮砍3 下，造成告訴人左尺骨開放性
    骨折併所有屈側肌腱斷裂、尺動脈斷裂、正中神經及尺神經
    斷裂，可見被告當時用力甚猛。按持刀鋒銳利之長刀用力朝
    人體四肢揮砍，足以砍斷人體四肢之神經或筋骨，將導致四
    肢功能毀敗或嚴重減損之重傷之程度，為眾所週知之事實，
    被告為具備通常智識之正常成年人，對上情自應知之甚詳。
    本院綜上各情判斷，認被告持銳利之長柄刀朝告訴人之左手
    臂猛力揮砍數下，其主觀上應具有使告訴人左手之神經或筋
    骨受損而達功能毀敗或嚴重減損之重傷害故意已明。被告否
    認有重傷害之故意及辯護人前開所辯，均無可採。
  (三)綜上所述，被告所辯，核係飾卸之詞，不足採信。本件事證
    明確，被告犯行洵堪認定。
三、核被告所為，係犯刑法第278 條第1 項之重傷罪。檢察官起
    訴書認被告涉犯刑法第277 條第2 項後段之傷害致重傷罪嫌
    ，尚有未洽，惟原審法院及本院審理中公訴人均已當庭更正
    起訴法條為刑法第278 條第1 項之重傷罪，本院自無庸變更
    起訴法條，特予敘明。
四、被告犯罪事證明確，原審據以論處被告罪刑，固非無見。惟
    查：被告係基於重傷之故意持刀砍傷告訴人，業如前述；原
    判決認定被告係預見以長柄刀朝他人身上揮砍，可能造成砍
    中肢體部位致該機能嚴重減損之重傷，猶在所不問，而基於
    重傷之未必故意，持所有長柄刀砍傷告訴人云云，認定事實
    容有未當。被告上訴意旨否認有重傷害之犯罪故意並指摘原
    判決量刑過重，雖無理由，惟原判決既有前開可議之處，自
    應由本院撤銷改判。爰審酌被告為智識正常之成年人，當知
    悉人際衝突應依理性平和之方式解決，詎因細故即率然持刀
    揮砍告訴人並致告訴人重傷，非但毫無法治概念，又嚴重侵
    害他人身體法益，造成告訴人手臂機能壞損一半，更增添往
    返就醫之勞煩，俱見其行為可議，結果影響深遠；被告早於
    66年間起，即有竊盜、賭博、違反槍砲彈藥刀械管制條例、
    肅清煙毒條例、麻醉藥品管理條例、傷害等多項前科，並曾
    受觀察勒戒、感訓處分等處遇，乃自70年6 月29日初次入獄
    時起，至93年8 月24日最末一次徒刑執行完畢為止，累積受
    監禁矯治時間近6 年之久，有前案紀錄表、臺灣高等法院在
    監在押全國紀錄表等件可憑，如今竟再觸法，顯見其對歷經
    之監獄教化反應尚低，仍未從屢受刑事程序記取教訓，誠有
    判處一定期間監禁矯治之必要；惟念被告犯後猶知坦然面對
    司法，供承罪行不諱，復與告訴人達成和解，業經賠償新臺
    幣20萬元求得宥恕，有原審法院100 年度附民字第24號調解
    筆錄、告訴人收執賠償金之陳報狀在卷供參（見原審卷第30
    、34頁），被告犯後態度尚佳等一切情狀，仍如原審量處有
    期徒刑5 年2 月，以資懲儆。扣案之長柄刀1 把，為被告所
    有供犯本件重傷罪使用之物，業據被告供明（見原審卷第24
    頁反面），併依刑法第38條第1 項第2 款規定宣告沒收。
據上論結，應依刑事訴訟法第369 條第1 項前段、第364 條、第
229 條第1 項前段，刑法第278 條第1 項、第38條第1 項第2 款
，判決如主文。
本案經檢察官莊榮松到庭執行職務。
中    華    民    國  100     年    10    月     6    日
                 刑事第九庭     審判長法  官  莊秋桃
                                      法  官  田平安
                                      法  官  范惠瑩
以上正本與原本無異。
如不服本判決，應於判決送達後10日內向本院提出上訴狀，其未
敘述理由者，並應於提出上訴狀後10日內向本院補提上訴理由狀
（應附繕本）。
中    華    民    國  100     年    10    月     6    日
                                  書  記  官  戴育婷
附錄本判決論罪科刑法條：
刑法第278 條
使人受重傷者，處五年以上十二年以下有期徒刑。
犯前項之罪因而致人於死者，處無期徒刑或七年以上有期徒刑。
第一項之未遂犯罰之。